---
title: "Final"
author: "Elmer Calel"
date: "16/5/2020"
output:
  html_document:
    toc: yes
    toc_depth: 5
    toc_float:
      collapsed: no
      smooth_scroll: yes
  word_document:
    toc: yes
    toc_depth: '5'
  pdf_document:
    toc: yes
    toc_depth: '5'
---

```{r setup, include=FALSE}
knitr::opts_chunk$set(echo = TRUE)
```

### Instrucciones:
- Resolver cada uno de los problemas.

- El primer problema es una prueba realizada por un banco del sistema para evaluar a los aspirantes a un cargo dentro de esa institución. Resolverlo utilizando R o equivalente.

- En el segundo problema hacer lo que se solicita, efectuar anova y análisis post-hoc si fuera necesario.

- Dejar constancia de cada uno de los problemas y enviar archivo csv para el primer problema y un pdf para la soluciones de ambos.

```{r}
# Librerías
library(readxl)
library(ggpubr)
library(MVN)
library(biotools)
library(car)
library(lsr)
library(readr)
library(tidyverse)
library(ggcorrplot)
library(corrplot)
library(factoextra)
library(FactoMineR)
library(pROC)
```

## Problema 1

### Manipulación de los datos

Se acrga el set de datos de entrenamiento para el modelo.

```{r}
Base_entrenamiento <- read_csv("../Data/Base_entrenamiento.csv")
```

Se excluyen las variables que no generan valor al análisis.

```{r}
Base_entrenamiento.data <- Base_entrenamiento %>% 
  select(-cp_inicial_menos_saldo,
         -cp_inicial_menos_saldo,
         -cp_cuotas_falta,
         -cp_nro_cuota,
         -cp_valor_inicial,
         -cp_cuota_sobre_saldo,
         -cp_saldo_sobre_inicial,
         -cp_esta_cuota_otro,
         -cp_porc_valorcuot_ing,
         -cp_saldo,
         -cp_cuota_sobre_inicial,
         -cp_porc_saldo_ing,
         -cp_valor_cuota,
         -banca_completa,
         -segmentoestructural,
         -subsegmentoestructural,
         -y_auto_cura,
         -llave)
```

### PCA para obtener las variables el modelo

Se procede a relizar un análisis de componentes principales para determinar cuáles son las variables que generan valor al análisis.

```{r}
ggcorrplot(cor(Base_entrenamiento.data), hc.order = T, type = "lower")

pca_Base_entrenamiento <- PCA(Base_entrenamiento.data, graph = F)

var <- get_pca_var(pca_Base_entrenamiento)

corrplot(var$cos2, is.corr = F)

fviz_screeplot(pca_Base_entrenamiento, addlabels = T, ylim =c (0, 16))

fviz_contrib(pca_Base_entrenamiento, choice = "var", axes = 5)

```

Del análisis anterior, se determinó que para el modelo se utilizaránr solo las siguientes variables:

- nro_gestiones

- gestiones_eficaces

- mejor_gestion

- gsm_prom_dias_gest

- gsm_mejor_gestion_3m

- gsm_mejor_gestion

- gestiones_prod

- pc_cant_moras_60_ult_12_meses

- pc_cant_moras_90_ult_12_meses

- pc_cant_mora90_ult_12m_total

- pc_cant_moras_30_ult_12_meses

- pc_cant_moras_60_ult_3_meses

- pc_cant_moras_30_ult_3_meses

### Construcción del modelo 

```{r}
# explorando variable respuesta
prop.table(table(Base_entrenamiento$y_auto_cura))
```

#### Regresión logística

Dado al estudio se construirá un modelo de regresión logística porque se trata de estimar la probabilidad de ocurrencia de un evento binario.

Construcción del modelo:

```{r}
modelo <- glm(Base_entrenamiento$y_auto_cura~nro_gestiones+
              gestiones_eficaces+
              mejor_gestion+
              gsm_prom_dias_gest+
              gsm_mejor_gestion_3m+
              gsm_mejor_gestion+
              gestiones_prod+
              pc_cant_moras_60_ult_12_meses+
              pc_cant_moras_90_ult_12_meses+
              pc_cant_mora90_ult_12m_total+
              pc_cant_moras_30_ult_12_meses+
              pc_cant_moras_60_ult_3_meses+
              pc_cant_moras_30_ult_3_meses,
            data = Base_entrenamiento.data,
            family = binomial)
```

Cálculo de la variable respuesta:

```{r}
pred_p <- predict(modelo, type="response")
head(pred_p, 10)
```

Conversión de la probabilidad de clasificación:

```{r}
pred <- ifelse(pred_p > 0.5,1,0)
sum(pred)
```

Precisión del modelo:

```{r}
# Precisión
precision <- mean(Base_entrenamiento$y_auto_cura == pred)
precision

#Error
1 - precision
```

Matriz de confusión:

```{r}
conf <- table(Base_entrenamiento$y_auto_cura, pred, dnn = c("Actual", "Predicho"))
conf
```

Gráfica de la matriz de confusión:

```{r}
mosaicplot(conf, col = 2:4)
```

Curva ROC y área bajo la curva:

```{r}
ROC <- roc(Base_entrenamiento$y_auto_cura, pred)
plot(ROC)

auc(ROC)
```

#### Probando el modelo

Se carga el set de datos para probar el modelo y se exporta el resultado a un archivo csv.

```{r}
Base_prueba <- read_csv("../Data/Base_prueba.csv")

Base_prueba <- Base_prueba %>%
  select("nro_gestiones",
         "gestiones_eficaces",
         "mejor_gestion",
         "gsm_prom_dias_gest",
         "gsm_mejor_gestion_3m",
         "gsm_mejor_gestion",
         "gestiones_prod",
         "pc_cant_moras_60_ult_12_meses",
         "pc_cant_moras_90_ult_12_meses",
         "pc_cant_mora90_ult_12m_total",
         "pc_cant_moras_30_ult_12_meses",
         "pc_cant_moras_60_ult_3_meses",
         "pc_cant_moras_30_ult_3_meses",
         "llave")

pred_p <- predict(modelo, Base_prueba[,-14])
pred <- ifelse(pred_p > 0.5,1,0)
Base_prueba$probabilidad  <- pred_p
Base_prueba$auto_cura <- pred

write_csv(Base_prueba[, 14:16], "../Data/Base_prueba_evaluado.csv")
```

## Problema 2

Realizar una análisis manova para las 5 variables del problema  15.7.2 del libro de cuadras,  cada columna es una variable biometrica. Los factores son el sexo y la localidad.

Se tienen medidas de 5 variables biométricas sobre 6 especies de coleópteros del género Timarcha encontradas en 8 localidades distintas.

Las medidas (en mm.) son:

X1 = longitud Prognoto,
X2 = diametro máximo prognoto,
X3 = base prognoto,
X4 = longitutd. Èlitros,
X5 = diametro máximo Èlitros.

```{r}
escarab <- read_excel("../Data/escarab.xlsx")
head(escarab, 3)
```

### Visualización

```{r}
ggboxplot(escarab, x = "Sexo",y = c("X1", "X2", "X3", "X4", "X5"), merge = T, palette = "jco")

ggboxplot(escarab, x = "Localidad",y = c("X1", "X2", "X3", "X4", "X5"), merge = T, palette = "jco")
```

### Cálculo estadístico

```{r}
aggregate(escarab[,1:5], list(escarab$Sexo, escarab$Localidad), mean)

aggregate(escarab[,1:5], list(escarab$Sexo, escarab$Localidad), length)

aggregate(escarab[,1:5], list(escarab$Sexo, escarab$Localidad), sd)

```

### Normalidad univariada

```{r}
normal <- function(vec){
  shapiro.test(vec)$p
}
aggregate(escarab[,1:5], list(escarab$Sexo, escarab$Localidad), normal)
```

### Normalidad Multiple

```{r}
mvn(escarab[ , c(1,2,3,4,5)], mvnTest = "hz")
```

### Pruebas de varianzas y covarianzas

```{r}
boxM(data = escarab[,c(1,2,3,4,5)], grouping = escarab$Sexo)

boxM(data = escarab[,c(1,2,3,4,5)], grouping = escarab$Localidad)

leveneTest(X1~Sexo, escarab)
leveneTest(X1~Localidad, escarab)

leveneTest(X2~Sexo, escarab)
leveneTest(X2~Localidad, escarab)

leveneTest(X3~Sexo, escarab)
leveneTest(X3~Localidad, escarab)

leveneTest(X4~Sexo, escarab)
leveneTest(X4~Localidad, escarab)

leveneTest(X5~Sexo, escarab)
leveneTest(X5~Localidad, escarab)
```

### Modelo Manova

```{r}
mod1 <- manova(cbind(X1, X2, X3, X4, X5)~Sexo+Localidad, data = escarab)
summary(mod1)
```

#### modelo con interacción

```{r}
mod2 <- manova(cbind(X1, X2, X3, X4, X5)~Sexo*Localidad, data = escarab)
summary(mod2)
```

### Modelos univariados

```{r}
m1 <- aov(X1~Localidad, data=escarab)
summary(m1)
m2 <- aov(X2~Localidad, data=escarab)
summary(m2)
m3 <- aov(X3~Localidad, data=escarab)
summary(m3)
m4 <- aov(X4~Localidad, data=escarab)
summary(m4)
m5 <- aov(X5~Localidad, data=escarab)
summary(m5)

m6 <- aov(X1~Localidad*Sexo, data=escarab)
summary(m6)
m7 <- aov(X2~Localidad*Sexo, data=escarab)
summary(m7)
m8 <- aov(X3~Localidad*Sexo, data=escarab)
summary(m8)
m9 <- aov(X2~Localidad*Sexo, data=escarab)
summary(m9)
m10 <- aov(X3~Localidad*Sexo, data=escarab)
summary(m10)
```

### análisis post hoc

```{r}
etaSquared(m1)
etaSquared(m2)
etaSquared(m3)
etaSquared(m4)
etaSquared(m5)
etaSquared(m6)
etaSquared(m7)
etaSquared(m8)
etaSquared(m9)
etaSquared(m10)

post <- TukeyHSD(m1)
post

plot(post)
```

