---
title: "Métodos multivariados - Tarea 1"
author: "Elmer Calel - 20121600"
date: "2/3/2020"
output:
  html_document:
    theme: cosmo
    toc: true
    toc_depth: 5
    toc_float:
      collapsed: false
      smooth_scroll: true
---

```{r setup, include=FALSE}
knitr::opts_chunk$set(echo = TRUE)
```

## Problema 1

* Encuentre la matriz de centrado H de 5 x 5

```{r}
I = diag(5)
J = matrix(1, 5, 5)
H = I - J / 5 
H
```


* Escriba una función en R para calcular la matriz de centrado H(n) de n filas x n columnas.

```{r}
H <- function(n) {
  I = diag(n)
  J = matrix(1, n, n)
  H = I - J / n 
  H
}

H(5)
```


* Calcule la suma de los vectores propios de la matriz de centrado H(150)

```{r}
A = H(150)
colSums(eigen(A)$vectors)
```


* Utilice la matriz de centrado H(150) para centrar el conjunto de datos iris[,1:4]

```{r}
X = as.matrix(iris[,1:4])
X_ = H(150)%*%X
X_
```


* Utilice la matriz de centrado para encontrar la matriz de covarianzas del conjunto de datos del inciso anterior.

```{r}
S = (t(X)%*%H(150)%*%X)/150 
S
```


* Encuentre la varianza generalizada, la variación total, y el coeficiente de dependencia.

** Varianza generalizada

```{r}
varianza_generalizada = prod(eigen(S)$values)
varianza_generalizada
```

** Variación total

```{r}
variacion_total = sum(eigen(S)$values)
variacion_total
```

** Coeficiente de dependencia

```{r}
coeficiente_dependencia = 1 - det(cor(X))
coeficiente_dependencia
```


* Realice un gráfico de dispersión para cada par de columnas de iris utilice pairs()

```{r}
pairs(iris)
```


* Realice el gráfico de dispersión anterior con la opción col=iris$Species
```{r}
pairs(iris, col = iris$Species)
```



## Problema 2
Para el conjunto de datos de mtcars, encuentre:
```{r}
hh = as.matrix(mtcars)
```

* La distancia euclidiana para los vehículos Mazda rx4 y Datsun 710
```{r}
xih = hh['Mazda RX4',]
xjh = hh['Datsun 710',]
dE = sqrt(sum((xih - xjh)^2))
dE
```


* La distancia de Pearson para los carros Fiat 128 y Maserati Bora
```{r}
xih = hh['Fiat 128',]
xjh = hh['Maserati Bora',]
shh<-diag(cov(hh))
dP = sqrt(sum((xih - xjh)^2/shh))
dP
```


* La distancia de Mahalanobis entre los vehículos Duster 360 y Honda civic.
```{r}
xi = hh['Duster 360',]
xj = hh['Honda Civic',]
S = cov(hh)
I = diag(1,ncol(hh))
dM = sqrt((matrix((xi - xj), nrow = 1, byrow = FALSE))%*%solve(S,I)%*%t(matrix((xi - xj), nrow = 1, byrow = FALSE)))
dM
```



## Problema 3

Escriba tres funciones de distancia. dist_pearson, dist_euclidiana, dist_mahalanobis con tres parámetros de entrada: la matriz de datos multivariante, n y m, en donde n y m son dos filas de la matriz de datos multivariante. La función devuelve la distancia entre la fila n y la fila m de la matriz de datos multivariantes.

* Función: dist_pearson

```{r}
dist_pearson <- function(hh, n, m) {
  xih = hh[n,]
  xjh = hh[m,]
  shh<-diag(cov(hh))
  dP = sqrt(sum((xih - xjh)^2/shh))
  dP
}

```


* Función: dist_euclidiana

```{r}
dist_euclidiana <- function(hh, n, m) {
  xih = hh[n,]
  xjh = hh[m,]
  dE = sqrt(sum((xih - xjh)^2))
  dE
}
```


* Función: dist_mahalanobis

```{r}
dist_mahalanobis <- function(hh, n, m) {
  xi = hh[n,]
  xj = hh[m,]
  S = cov(hh)
  I = diag(1,ncol(hh))
  dM = sqrt((matrix((xi - xj), nrow = 1, byrow = FALSE))%*%solve(S,I)%*%t(matrix((xi - xj), nrow = 1, byrow = FALSE)))
  dM
}
```



## Problema 4

* Utilice las funciones del problema 3 para verificar sus resultados.

Para verificar los resultados con los del problema 2 se utilizará la siguiente matríz:
```{r}
hh = as.matrix(mtcars)
```


* Función: dist_pearson

```{r}
dist_pearson(hh, 'Fiat 128', 'Maserati Bora')

```


* Función: dist_euclidiana

```{r}
dist_euclidiana(hh, 'Mazda RX4', 'Datsun 710')
```


* Función: dist_mahalanobis

```{r}
dist_mahalanobis(hh, 'Duster 360', 'Honda Civic')
```


* Construya una Matriz de distancias de Mahalanobis para los primeros 5 vehículos del data frame (utilice su función dist_mahalanobis).
```{r}
for (i in 1:5) {
  item = dist_mahalanobis(hh, 1, i)
  print(item)
}
```



## Problema 5

* Encuentre una aproximación de rango inferior para la matriz de datos utilice la (ecuación dada por el libro de cuadras).

```{r}
A = matrix(c(1,3,2,2,0,1,4,5,6,3,2,1), nrow = 4, byrow = TRUE)
A
D = svd(A)$d
U = svd(A)$u
V = svd(A)$v

D[3] = 0 
A_asterisco = U%*%diag(D)%*%t(V)
A_asterisco
```



## Problema 6

* Resuelva ejemplo 1.11.1 y 1.11.2 de regresión múltiple Procustes del libro de cuadras, utilizando R, adicionalmente encuentre el error cuadrático medio para cada variable estimada en el problema 1.11.2

** Ejemplo 1.11.1 Árboles.

```{r}
alcornoques = matrix(c(72,66,76,77,
                       60,53,66,63,
                       56,57,64,58,
                       41,29,36,38,
                       32,32,35,36,
                       30,35,34,26,
                       39,39,31,27,
                       42,43,31,25,
                       37,40,31,25,
                       33,29,27,36,
                       32,30,34,28,
                       63,45,74,63,
                       54,46,60,52,
                       47,51,52,43,
                       91,79,100,75,
                       56,68,47,50,
                       79,65,70,61,
                       81,80,68,58,
                       78,55,67,60,
                       46,38,37,38,
                       39,35,34,37,
                       32,30,30,32,
                       60,50,67,54,
                       35,37,48,39,
                       39,36,39,31,
                       50,34,37,40,
                       43,37,39,50,
                       48,54,57,43), ncol = 4, byrow = TRUE)

colnames(alcornoques) <- c('N','E','S','W')
alcornoques

# Vector de medias
X_ = colMeans(alcornoques)
X_
# Matriz de covarianza 
S = (t(alcornoques)%*%H(nrow(alcornoques))%*%alcornoques)/nrow(alcornoques)
S
# Matriz de correlaciones
R = cor(alcornoques)
R

# Distribución de las variables N,E,S,W y relaciones entre cada para de variables
panel.hist <- function(x, ...) {
  usr <- par("usr"); 
  on.exit(par(usr))
  par(usr = c(usr[1:2], 0, 1.5) )
  h <- hist(x, plot = FALSE)
  breaks <- h$breaks;
  nB <- length(breaks)
  y <- h$counts; 
  y <- y/max(y)
  rect(breaks[-nB], 0, breaks[-1], y)
}

pairs(alcornoques, panel=panel.smooth, diag.panel = panel.hist, cex.labels = 1, font.labels=1)

# Variables compuestas
#y1 = N + S - E - W
y1 = alcornoques%*%c(1,-1,1,-1)
y1_media = mean(y1)
y1_media
y1_varianza = (t(y1)%*%H(nrow(y1))%*%y1)/nrow(y1)
y1_varianza

# y2 = N - S
y2 = alcornoques%*%c(1,0,-1,0)
y2_media = mean(y2)
y2_media
y2_varianza = (t(y2)%*%H(nrow(y2))%*%y2)/nrow(y2)
y2_varianza

#y3 = E - W
y3 = alcornoques%*%c(0,1,0,-1)
y3_media = mean(y3)
y3_media
y3_varianza = (t(y3)%*%H(nrow(y3))%*%y3)/nrow(y3)
y3_varianza

# Variables compuestas normalizadas
#Z1 = (N + S - E - W) / 2
Z1 = y1/2
Z1
Z1_media = mean(Z1)
Z1_media
Z1_varianza = (t(Z1)%*%H(nrow(Z1))%*%Z1)/nrow(Z1)
Z1_varianza

#Z2 = (N - S) / sqrt(2)
Z2 = y2/sqrt(2)
Z2
Z2_media = mean(Z2)
Z2_media
Z2_varianza = (t(Z2)%*%H(nrow(Z2))%*%Z2)/nrow(Z2)
Z2_varianza

#Z3 = (E - W) / sqrt(2)
Z3 = y3/sqrt(2)
Z3
Z3_media = mean(Z3)
Z3_media
Z3_varianza = (t(Z3)%*%H(nrow(Z3))%*%Z3)/nrow(Z3)
Z3_varianza
```


** Ejemplo 1.11.2 Familias.
```{r}
familias = matrix(c(191, 155, 179, 145,
                    195, 149, 201, 152,
                    181, 148, 185, 149,
                    183, 153, 188, 149,
                    176, 144, 171, 142,
                    208, 157, 192, 152,
                    189, 150, 190, 149,
                    197, 159, 189, 152,
                    188, 152, 197, 159,
                    192, 150, 187, 151,
                    186, 161, 179, 158,
                    179, 147, 183, 147,
                    195, 153, 174, 150,
                    202, 160, 190, 159,
                    194, 154, 188, 151,
                    163, 137, 161, 130,
                    195, 155, 183, 158,
                    186, 153, 173, 148,
                    181, 145, 182, 146,
                    175, 140, 165, 137,
                    192, 154, 185, 152,
                    174, 143, 178, 147,
                    176, 139, 176, 143,
                    197, 167, 200, 158,
                    190, 153, 187, 150), ncol = 4, byrow = TRUE)
colnames(familias) <- c('x1','x2','y1','y2')

x <- familias[1:4,1:2]
y <- familias[1:4,3:4]
x2 = familias[,1:2]
y2 = familias[,3:4]

#library(vegan)
#reg <- procrustes(x2,y2)
#reg
#summary(reg)
#yest <- reg$scale*x%*%reg$rotation+matrix(1,nrow(x),1)%*%reg$translation
#yest

# Matriz de centrado
H <- function(mat) {
  diag(nrow(mat)) - matrix(1,nrow(mat),nrow(mat))/nrow(mat)
}

# Matriz centrada
CC <- function(mat) {
  H(mat)%*%mat
}

# Traza de una matriz
tr <- function(mat) {
  sum(diag(mat))
}

b <- function(x, y) {
  xc <- CC(x)
  yc <- CC(y)
  M <-sqrt(tr(t(xc)%*%yc%*%t(yc)%*%xc))
  P <- tr(t(xc)%*%xc)
  return(M/P)
}

# Matriz de rotación
TT <- function(x, y) {
  xc <- CC(x)
  yc <- CC(y)
  fs <- svd(t(xc)%*%yc)
  return(fs$u%*%t(fs$v))
}

# Traslación
c <- function(x, y) {
  colMeans(y) - b(x,y) * colMeans(x)%*%TT(x,y)
}

y_est <- b(x,y)*x%*%TT(x,y)+matrix(1,nrow(x),1)%*%c(x,y)
cbind(y,y_est)
```

